【裁判字號】    95,交抗,653
【裁判日期】    950831
【裁判案由】    違反道路交通管理處罰條例
【裁判全文】
臺灣高等法院交通事件裁定             95年度交抗字第653號
抗  告  人
即受處分人  甲○○
上列抗告人因違反道路交通管理處罰條例案件，不服臺灣士林地
方法院95年度交聲字第929、977、978號，中華民國95年6月27日
裁定，提起抗告，本院裁定如下：
    主  文
抗告駁回。
    理  由
一、原處分意旨以：抗告人即受處分人甲○○於94年7月20日4時
    許，駕駛車牌 8B-5119號自用小客車，在信義路四段，於有
    燈光號誌管制之交岔路口闖紅燈，且持逾期駕駛執照駕車，
    復於同日 4時30分許，在前開地點拒絕接受酒精濃度測試之
    檢定，經臺北市政府警察局大安分局依違反道路交通管理處
    罰條例第53條、第22條第 1項第6款及第35條第3項舉發，各
    處罰鍰5,400元、60,000元及3,600元，並吊銷駕駛執照，三
    年內禁考。
二、抗告意旨略以：
（一）抗告人所拒絕簽收之三紙舉發通知單，不生送達之效力：
   1、依違反道路交通管理事件統一裁罰標準及處理細則第11條
      第1項第1款之規定「拒絕收受通知單者，僅需告知駕駛人
      其應到案時間及處所」，此一規定明顯抵觸行政程序法第
      100 條，應使相對人知悉行政處分內容之規定，而依中央
      法規標準法第11條規定「命令不得抵觸觸法律」，故此規
      定因抵觸法律而無效，此三紙舉發通知單並未生合法送達
      之效力。
   2、依違反道路交通管理事件統一裁罰標準及處理細則第11條
      第1項第1款規定「行為人經當場舉發者，被查獲之駕駛人
      或行為人為受處分人時，應將該通知單填記後交付該行為
      人簽名或蓋章收受之；拒絕簽章者，並記明其事由，視為
      已收受」，惟當時執勤員警並無交付通知聯或是告知抗告
      人應到案之時間及處所之情事，故不應視為抗告人已為收
      受該通知單，所以該罰單文件仍應重新合法送達，此外因
      而使抗告人蒙受無法提前繳納所產之差額損失，亦應以抗
      告人已經繳納款項依期前繳納之規定數額為依據，溢繳部
      份退還抗告人。
（二）原裁定認為抗告人係持逾期之駕照駕車一事，事實上係抗
      告人於遇警攔檢時，依指示停下車輛並交付證件，然因新
      、舊駕照放置同處，匆忙中誤取舊照，亦因此造成員警開
      具編號AEB447026罰單之誤會情事。此因抗告人誤取舊照
      之事實，原審對此未詳加審查即為不利抗告人之認定，似
      嫌速斷。
三、經查：
（一）按違反道路交通管理事件統一裁罰標準及處理細則第11條
      第1項第1款之規定「拒絕收受通知單者，僅需告知駕駛人
      其應到案時間及處所」，此仍以使受處分人知悉處分內容
      為必要，故此一規定並無抵觸行政程序法第100條「應使
      相對人知悉行政處分內容」之規定，該規定自屬合法。
（二）再按違反道路交通管理事件統一裁罰標準及處理細則第11
      條第1項第1款明文規定：行為人經當場舉發者，被查獲之
      駕駛人或行為人為受處分人時，應將該通知單填記後交付
      該行為人簽名或蓋章收受之；拒絕簽章者，並記明其事由
      ，視為已收受。查本件抗告人對其本件北市警交大字第AE
      B447024號（舉發紅燈右轉之違規）、北市警交大字第AEB
      447025號（舉發規避酒測之違規）及北市警交大字第AEB4
      47026 號（舉發使用註銷駕駛執照駕駛之違規）三項違規
      ，拒絕簽收舉發通知單之事實，業經警在舉發違反道路交
      通管理事件通知上載明「拒簽收」等情，亦有記明「拒簽
      收／欲扣車時作勢衝撞執行人員閃避後逃逸」字樣之前述
      舉發違反道路交通管理事件通知單 3紙在卷足憑，是抗告
      人已知悉被舉發之事實，依前揭規定，上開舉發違規事件
      通知單 3紙應已生送達之效力，自無庸另行寄發舉發通知
      單，抗告人辯稱本件通知單並未合法送達云云，委不足採
      。
（三）另按道路交通管理處罰條例第22條第1項第6款係規定，汽
      車駕駛人持逾期駕駛執照駕車者，即應受處罰，至汽車駕
      駛人是否業已取得換發之新照，並非所問。本件抗告人對
      於交付逾期駕駛執照予執勤員警查驗之情，並不爭執，惟
      辯稱當時有攜帶新請領之駕駛執照，係誤取逾期之駕駛執
      照云云。惟查，若抗告人當時確有攜帶新請領之駕駛執照
      ，則於執勤員警查驗發現抗告人所交付為逾期駕照，而欲
      開立舉發違規通知單之時，抗告人自已經發現其係誤取舊
      照，其理應立即改交付新請領之駕駛執照供執勤員警查驗
      ；惟其當時既有攜帶新請領之駕駛執照，於員警開立舉發
      通知單時，已知悉誤取舊照，復又不為提出新照以供查驗
      ，抗告人此舉，顯悖於常理。執此，本件抗告人空言辯稱
      當時有攜帶新請領之駕駛執照，僅係誤取舊照云云，顯係
      卸責之詞，自不足採。準此，抗告人持逾期駕照駕車之違
      規行為，堪予認定。
四、綜上所述，原審法院因而認抗告人有於94年7月20日4時許，
    駕駛車牌 8B-5119號自用小客車，在信義路四段，於有燈光
    號誌管制之交岔路口闖紅燈，且持逾期駕駛執照駕車，復於
    同日 4時30分許，在前開地點拒絕接受酒精濃度測試之檢定
    之違規行為，經臺北市政府警察局大安分局依違反道路交通
    管理處罰條例第53條、第22條第1項第6款及第35條第 3項舉
    發，各處罰鍰5,400元、60,000元及3,600元，並吊銷駕駛執
    照，三年內禁考，核無違誤，因而駁回受抗告人異議之聲明
    ，經核並無不合。抗告人所提抗告為無理由，應予駁回。
五、據上論結，應依道路交通管理處罰條例第89條、道路交通案
    件處理辦法第26條、刑事訴訟法第412條，裁定如主文。
中    華    民    國    95    年    8     月    31    日
                  交通法庭    審判長法  官  陳 正 雄
                                    法  官  許 錦 印
                                    法  官  蔡 光 治
以上正本證明與原本無異。
不得再抗告。
                                    書記官  陳 韋 杉
中    華    民    國    95    年    9     月    4     日


司法院資訊處製作；財團法人民間司法改革基金會備份。
